臺灣桃園地方法院民事判決　　　　　　　 96年度訴字第216號
原　　　告　庚○○
訴訟代理人　邱秀珠律師
複　代理人　溫俊富律師
　　　　　　歐龍山律師
被　　　告　丙○○○
訴訟代理人　乙○○
被　　　告　己○○
　　　　　　戊○○
上列當事人間請求拆屋還地事件，本院於民國96年11月21日言詞
辯論終結，判決如下：
    主      文
被告丙○○○應將坐落桃園縣楊梅鎮○○○段63-13 地號土地上
，如附圖所示面積二十二平方公尺之建物拆除，將土地回復原狀
返還原告。
被告己○○應將坐落桃園縣楊梅鎮○○○段63-15 地號土地上，
如附圖所示面積二十二平方公尺之建物拆除，將土地回復原狀返
還原告。
被告戊○○應將坐落桃園縣楊梅鎮○○○段63-16 地號土地上，
如附圖所示面積二十二平方公尺之建物拆除，將土地回復原狀返
還原告。
訴訟費用由被告負擔。
    理由
壹、程序部分
一、本件被告丙○○○經合法通知，未於最後言詞辯論期日到場
    ，核無民事訴訟法第386 條各款所列情形，爰依原告聲請，
    准為一造辯論判決。
二、按不變更訴訟標的，而補充或更正事實上或法律上之陳述者
    ，非為訴之變更或追加，民事訴訟法第256 條定有明文。經
    查，本件原告於民國95年8 月9 日起訴時，以坐落桃園縣楊
    梅鎮○○○段63-2地號土地（下稱系爭63-2地號土地）為其
    所有，遭被告無權占用，依民法第767 條之規定，求為判決
    ：(一)被告丙○○○應將坐落系爭63-2地號土地上，如起訴狀
    附圖所示A 部分，面積20平方公尺（面積以實測為主）之建
    物拆除，將土地回復原狀返還原告。(二)被告己○○應將坐落
    系爭63 -2 地號土地上，如起訴狀附圖所示C 部分，面積20
    平方公尺（面積以實測為主）之建物拆除，將土地回復原狀
    返還原告。(三)被告戊○○應將坐落系爭63-2地號土地上，如
    起訴狀附圖所示D 部分，面積20平方公尺（面積以實測為主
    ）之建物拆除，將土地回復原狀返還原告。嗣本院會同兩造
    及桃園縣楊梅地政事務所測量人員勘測被告占用系爭63-2地
    號土地所在位置及實際面積後，原告於95年12月7 日將其訴
    之聲明補充及更正為(一)被告丙○○○應將坐落桃園縣楊梅鎮
    ○○○段63-13 地號土地（下稱系爭63-13 地號土地）上，
    如附圖所示面積22平方公尺之建物拆除，將土地回復原狀返
    還原告。(二)被告己○○應將坐落桃園縣楊梅鎮○○○段63-1
    5 地號土地（下稱系爭63-15 地號土地）上，如附圖所示面
    積22平方公尺之建物拆除，將土地回復原狀返還原告。(三)被
    告戊○○應將坐落桃園縣楊梅鎮○○○段63-16 地號土地（
    下稱系爭63-16 地號土地）上，如附圖所示面積22平方公尺
    之建物拆除，將土地回復原狀返還原告。而依原告提出系爭
    63-13 、63-15 及63-16 地號土地之土地登記第2 類謄本所
    示，上開3 筆土地均係於95年11月21日分割自系爭63-2地號
    土地，顯見原告前後聲明所憑之基礎事實同一，且原告所主
    張之請求權基礎均係民法第767 條前段及中段規定，是原告
    所為應屬補充及更正事實上之陳述，非為訴之變更或追加，
    揆諸首開規定，於法有據，應予准許，合先敘明。
貳、實體部分：
一、本件原告主張：系爭63-13 、63-15 、63-16 地號土地為原
    告所有，各該土地均自系爭63-2地號土地分割而來，而系爭
    63-2號土地係原告於本院拍賣時拍定取得，被告丙○○○、
    己○○、戊○○均無正當權源，竟各自佔用系爭63-13 、63
    -15 、63-16 地號土地，並在其上搭蓋建物，爰依民法第76
    7 條前段及中段規定，聲明求為判決(一)被告丙○○○應將系
    爭63-13 地號土地上，如附圖所示面積22平方公尺之建物拆
    除，將土地回復原狀返還原告。(二)被告己○○應將系爭63-1
    5 地號土地上，如附圖所示面積22平方公尺之建物拆除，將
    土地回復原狀返還原告。(三)被告戊○○應將系爭63-16 地號
    土地上，如附圖所示面積22平方公尺之建物拆除，將土地回
    復原狀返還原告。對於被告抗辯之陳述：(一)不論建商或原地
    主對被告為如何之承諾，僅在建商與或原地主與被告間發生
    債權效力，該承諾之效力不及於原告或其他第三人，原告自
    不受渠等約定之拘束，被告若受有損害，應向與被告有契約
    或其他法律關係之建商或原地主為請求。(二)被告等與原地主
    間縱有無償使用借貸之法律關係，然原告於拍定取得後，依
    法並不繼受該無償使用借貸關係，因民法第425 條買賣不破
    租賃之規定，僅限於租賃之情形，無償使用借貸並不適用之
    ，即對原地主而言，被告雖有無償使用借貸關係，但於拍定
    後，對拍定取得系爭土地所有權之原告而言，被告即屬無權
    占有。又執行法院拍賣不動產後是否點交，係依強制執行法
    第99條之規定辦理，原拍賣公告記載不點交，並不表示拍定
    後，被告占有仍屬合法。(三)被告於本件並無優先承買系爭63
    -2地號土地之權利。(四)原告名下所有之土地（指系爭63-2地
    號土地）本得以原告自己之名義辦理分割，並不需要他人簽
    名或用印，而無被告所稱偽造文書可言。
二、被告丙○○○雖未於最後言詞辯論期日到場，惟據伊之前到
    庭所為之陳述略以：(一)原告於拍賣取得系爭63-2地號土地時
    ，拍賣公告上已載明該土地上有無償使用借貸之法律關係，
    拍定後不點交，既不點交，系爭63-2地號土地即非屬原告所
    有，原告自不得請求伊拆屋還地。(二)系爭63-2地號土地上之
    建物係伊向建商購買坐落同段63-4地號土地上之房屋（即門
    牌桃園縣楊梅鎮○○○路709 號建物），建商拿到使用執照
    後，2 次施工再交付與伊，當時因礙於農業發展條例規定，
    農地不能分割，建商即承諾系爭63-2地號土地如果可以分割
    ，無條件辦理移轉登記予伊，原地主梁坤爐亦承諾系爭63-2
    地號土地供伊作永久道路使用，伊並非無權占用。(三)依土地
    法之規定，因伊屬於系爭63-2地號土地之地上權人，故伊有
    優先承買系爭63-2地號土地之權利。(四)原告提起本件訴訟後
    ，竟於判決確定前擅自將系爭63-2地號土地分割，屬偽造文
    書之行為等語，資為抗辯。並聲明請求駁回原告之訴。
三、被告己○○、張健勝除引用被告丙○○○之上開陳述外，另
    補充陳述略以：(一)渠等係分別向建商購買，坐落同段63-7、
    63-8 地號土地上之房屋（即門牌桃園縣楊梅鎮○○○路713
    號、715 號號建物）。(二)渠等於88年即已取得系爭63-2地號
    土地，雖未登記，並不代表渠等未取得系爭63-2地號土地之
    所有權，且憲法明文規定，土地在同一地號發生糾紛時，毗
    鄰土地受有優先取得之保護等語，資為抗辯。並均聲明請求
    駁回原告之訴。
四、經查，原告主張系爭63-2號土地係其於本院拍賣時拍定取得
    ，且系爭63-13 、63-15 、63-16 地號土地均自系爭63-2地
    號土地分割而來，被告3 人分別在系爭63-13 、63-15 、63
    -16 地號土地上撘蓋建物等情，業據其提出與所述相符之土
    地登記第2 類謄本6 件為證，被告對此亦不爭執，復經本院
    會同桃園縣楊梅地政地政事務所人員履勘現場屬實，並製有
    勘驗筆錄及如附圖所示之土地複丈成果圖在卷可稽，是原告
    此部分主張堪信為真實。惟被告仍執前詞置辯。茲本件所應
    審究者為被告分別占用系爭63-13 、63-15 、63-16 地號土
    地有無合法正當權源。
五、次查，依被告所提出本院94年度執字第7228號拍賣公告中使
    用情形欄記載略以：甲標為楊梅鎮○○○路709 號等戶建物
    前與人行道間狹長土地，上有第三人丙○○○、丁○○、己○○、戊○○、甲○○、庚○○等人搭建之鐵皮遮雨棚，基
    於無償使用借貸之法律關係佔用系爭土地，該等建物不在本
    件拍賣範圍，拍定後不點交，請應買人注意等語，由此可知
    ，本院民事執行處僅負責有執行名義之強制執行事件，而無
    權審查實體問題。又執行法院拍賣債務人不動產之性質，固
    屬買賣之一種，執行法院待債務人出售者，除應由買受人繼
    受之權利義務關係外，應包括使用、收益、處分之完全所有
    全能，「點交」僅係執行法院為滿足買受人知交付占有請求
    權，對於占有拍賣不動產之債務人或第三人強制執行解除占
    有，使歸買受人占有之執行名義，不點交僅係欠缺該執行名
    義而已。因此，被告所搭蓋如附圖所示之建物是否具有合法
    使用基地之權利仍須依個案具體審酌，是被告徒以上開拍賣
    公告中所載「拍定後不點交」為由，抗辯原告無權請求被告
    拆除如附圖所示之建物，及返還該建物坐落之基地云云，並
    不足採。
六、被告雖辯稱如附圖所示之建物，均係渠等向建商購買坐落同
    段63-4、63-7、63-8地號土地上之房屋（即門牌桃園縣楊梅
    鎮○○○路709 號、713 號、715 號建物），建商拿到使用
    執照後，2 次施工再交付與伊，當時因礙於農業發展條例規
    定，農地不能分割，建商即承諾系爭63-2地號土地如果可以
    分割，無條件辦理移轉登記予渠等，原地主梁坤爐亦承諾系
    爭63-2地號土地供渠等作永久道路使用，渠等並非無權占用
    云云。然查，依被告所述，渠等所憑占用系爭63-2地號土地
    之權源係渠等與建商間之買賣關係，而該買賣關係僅有債之
    相對效力，對原告並無拘束力，被告自不以渠等與建商間之
    買賣關係對抗原告。又縱令原地主梁坤爐曾承諾系爭63-2地
    號土地供渠等作永久道路使用，並出具土地使用權同意書為
    佐。惟該土地使用權同意書為使用借貸之性質，因使用借貸
    ，非如租賃之有民法第425 條（買賣不破租賃）之規定，被
    告仍不得執此抗辯對現在系爭63-2地號土地之所有人即原告
    有繼續使用該土地之權利，是被告此部分抗辯亦非可採。
七、按基地出賣時，地上權人、典權人或承租人有依同樣條件優
    先購買之權，土地法第104 條第1 項前段固有明文。惟依民
    法民法第758 條規定，不動產物權，依法律行為而取得設定
    、喪失、及變更者，非經登記，不生效力。查被告丙○○○
    於審理中自承伊未對系爭63-2地號土地辦理地上權之登記等
    語（參見本院96年3 月22日言詞辯論筆錄），復未能提出其
    他證據證明伊已向地政事務所提出上述地上權登記之申請，
    是被告丙○○○抗辯依土地法之規定，伊得以地上權人地位
    對系爭63-2地號土地有優先承買權云云，尚乏所據，委無可
    採。又被告己○○、張健勝另以渠等自88年起即已使用系爭
    63-2地號土地，且渠等所興建之房屋在毗鄰土地上為由，抗
    辯渠等有優先購買系爭63-2地號土地之權利云云。惟優先承
    買權須法有明文，而依卷內資料所示，被告己○○、張健勝
    充其量僅可認定與系爭63-2地號土地之原地主梁坤爐有使用
    借貸關係，而非租賃關係，依法自無優先承買權可言，是被
    告己○○、張健勝此部分所辯亦不足採。
八、綜上所述，被告所辯均非可採，被告占有系爭63-13 、63-1
    5、63-16 地號土地並無正當權源，從而，原告本於民法第7
  　67條前段及中段規定，求為判決(一)被告丙○○○應將系爭63
    -13 地號土地上，如附圖所示面積22平方公尺之建物拆除，
    將土地回復原狀返還原告。(二)被告己○○應將系爭63-15 地
    號土地上，如附圖所示面積22平方公尺之建物拆除，將土地
    回復原狀返還原告。(三)被告戊○○應將系爭63-16 地號土地
    上，如附圖所示面積22平方公尺之建物拆除，將土地回復原
    狀返還原告，洵屬有據，應予准許。
九、本件因事證已臻明確，兩造其餘攻擊、防禦方法，核與本判
    決之結果不生影響，無庸逐一論究，末此敘明。
十、據上論結，本件原告之訴為有理由，依民事訴訟法第385 條
    第1 項前段、第78條、第85條第1項前段，判決如主文。
中　　華　　民　　國　　96　　年　　12　　月　　14　　日
                  民事第一庭    法　官　林哲賢
上為正本係照原本作成。
如對本判決上訴，須於判決送達後20日內向本院提出上訴狀。
中　　華　　民　　國　　96　　年　　12　　月　　14　　日
                                書記官  游  誼
